---
title: "projekt"
output: html_document
date: '2022-05-15'
editor_options: 
  markdown: 
    wrap: 72
---

```{r setup, include=FALSE}
knitr::opts_chunk$set(echo = TRUE)
```

## Dane

# Dane zawierają szczegółowe informacje o uczniach - ich płeć, pochodzenie, czas poświęcony na naukę i spotkania z rówieśnikami i wiele innych. Naszym celem jest przewidzenie oceny którą otrzymali na egzaminie końcowym z matematyki.

# Dane pobrane ze strony
<https://archive.ics.uci.edu/ml/datasets/Student+Performance?fbclid=IwAR0RD6cboFSFwpnDtKjFpLs5v_TsUPV7KoUIXNRdOAfDYqwUjth58Z8Ng_g>

```{r}
student <- read.csv(file = 'student/student-mat.csv', sep=";")
names(student)
dim(student)
head(student)
```

# W pierwszym kroku wykonamy regresję dla wszystkich kolumn, aby sprawdzić, które z nich są statystycznie istotne i warto je badać dokładniej.

```{r pressure, echo=FALSE}
fit_all <- lm(G1 ~ . - G2 -G3, data = student)
summary(fit_all)
```

# Widzimy, że jedynie kilka parametrów okazało się istotnych:

# -   sex_M - uczniowie płci męskiej częściej uzyskiwali dobre wyniki
# -   studytime - dłuższy czas uczenia ma wpływ na poprawę oceny
# -   failures - wielokrotne niezdanie klasy w przeszłości zmniejsza szansę na wysoką ocenę
# -   schoolsup_yes - czy uczeń uzyskuje specjalne wsparcie
# -   famsup_yes - czy uczeń dostaje specjalne wsparcie w rodzinie
# -   goout - częste wychodzenie ze znajomymi obniża oceny


# Zobaczmy jak dokładniej wygląda wpływ liczby niezdanych klas na ocenę

```{r}
fit_simple <- lm(G1 ~ failures, data = student)
summary(fit_simple)
```

# Korzystając ze współczynników, widać że każda oblana klasa obniża ocenę o około 1.6 punktu na 20 możliwych

```{r}
coef(fit_simple)
```

# Sprawdzając przedział ufności widać że wartość z dużą pewnością mieści się pomiędzy -1.16 a -1.99

```{r}
confint(fit_simple)
```

# Dopasowanie prostej widać dobrze na poniższym wykresie

```{r}
grades = student$G1
plot(student$failures, grades)
abline(fit_simple)
```



# PŁEĆ
# Analiza wpływu płci na ocenę
```{r}
fit_sex <- lm(G1 ~ sex, data = student)
summary(fit_sex)
```

# Korzystając ze współczynników, widać że mężczyźni zdobywają o około 0.6 punktu więcej na 20 możliwych
```{r}
coef(fit_sex)
```

# Poniższy wykres przedstawia dopasowanie prostej:
```{r}
grades = student$G1
sex_n <- c('woman','man')
sex = as.numeric(as.factor(student$sex))
plot(sex, grades, xaxt = 'n')
axis(1, at=1:2, labels=sex_n)
abline(fit_sex)

```



# CZAS NAUKI
# Analiza wpływu czasu nauki na ocenę:
```{r}
fit_st <- lm(G1 ~ studytime, data = student)
summary(fit_st)
```

# Korzystając ze współczynników, widać że zwiększenie tygodniowej liczby godzin nauki o około 4h powoduje zwiększenie punktów średnio o 0.6
```{r}
coef(fit_st)
```

# Poniższy wykres przedstawia dopasowanie prostej:
```{r}
grades = student$G1
hours = student$studytime
st_n <- c('<2 hours', '2-5 hours', '5-10 hours', '>10 hours')
plot(hours, grades, xaxt = 'n')
axis(1, at=1:4, labels=st_n)
abline(fit_sex)

```



# OTRZYMYWANIE WSPARCIA SOCIALNEGO
# Analiza wpływu otrzymywania wsparcia socialnego na oceny:
```{r}
fit_ss <- lm(G1 ~ schoolsup, data = student)
summary(fit_ss)
```

# Korzystając ze współczynników, widać że uczniowie otrzymujący wsparcie socjalne osiągają o około 2,1 niższe stopnie
```{r}
coef(fit_ss)
```

# Poniższy wykres przedstawia dopasowanie prostej:
```{r}
grades = student$G1
ss_n <- c('no','yes')
support = as.numeric(as.factor(student$schoolsup))
plot(support, grades, xaxt = 'n')
axis(1, at=1:2, labels=ss_n)
abline(fit_ss)

```



# OTRZYMYWANIE WSPARCIA OD RODZINY
# Analiza wpływu otrzymywania wsparcia ze strony rodziny na oceny:
```{r}
fit_fs <- lm(G1 ~ famsup, data = student)
summary(fit_fs)
```

# Korzystając ze współczynników, widać że uczniowie otrzymujący wsparcie rodzinne osiągają o około 0,57 niższe stopnie
```{r}
coef(fit_fs)
```

# Poniższy wykres przedstawia dopasowanie prostej:
```{r}
grades = student$G1
fs_n <- c('no','yes')
support = as.numeric(as.factor(student$famsup))
plot(support, grades, xaxt = 'n')
axis(1, at=1:2, labels=fs_n)
abline(fit_fs)

```



# CZĘSTOŚĆ WYCHODZENIA Z DOMU
# Analiza wpływu częstości wychodzenia z domu na ocenę:
```{r}
fit_go <- lm(G1 ~ goout, data = student)
summary(fit_go)
```

# Korzystając ze współczynników, widać że osoby często wychodzące uzyskują o około 0.6 punktu mniej
```{r}
coef(fit_go)
```

# Poniższy wykres przedstawia dopasowanie prostej:
```{r}
grades = student$G1
go_out = student$goout
go_n <- c('very low', 'low', 'medium', 'high', 'very high')
plot(go_out, grades, xaxt = 'n')
axis(1, at=1:5, labels=go_n)
abline(fit_go)

```



# WSZYSTKIE NAJWAŻNIEJSZE PREDYKTORY
# Analiza wpływu najważniejszych predyktorów na ocenę:
```{r}
fit <- lm(G1 ~ goout + famsup + schoolsup + sex + failures + studytime, data = student)
summary(fit)
```

# Wyświetlenie współczynników
```{r}
coef(fit)
```

# Zbiór ufności dla dwóch współczynników
```{r}

library(ellipse)
plot(ellipse(fit, which = -1), type = "l")
coefs <- coef(fit)
points(coefs[2], coefs[3])

```
